臺灣新竹地方法院行政訴訟判決
110年度交字第20號
原      告  黃艾雯  
被      告  交通部公路總局新竹區監理所


代  表  人  吳季娟  
訴訟代理人  吳靜宜  
上列當事人間違反道路交通管理處罰條例事件，原告不服被告中
華民國110年1月6日竹監新四字第51-E39N04442號裁決，提起行
政訴訟，本院判決如下：
    主  文
原告之訴駁回。
訴訟費用新臺幣參佰元由原告負擔。
    理  由
一、程序事項：
    原告起訴時，被告交通部公路總局新竹區監理所代表人為黃
    萬益，訴訟繫屬中，於民國(下同)110年6月4日由吳季娟繼
    任為代表人，並經其聲明承受訴訟，核無不合，應予准許。
二、事實概要：　　
　　原告於109年10月30日9時26分許，駕駛車號000-0000號自用
    小客車(下稱系爭車輛)，行經沿新竹市忠孝路往北馬偕醫院
    對面公共汽車招呼站附近(下稱系爭路段)時，經民眾攝影檢
    舉後，新竹市警察局第二分局(下稱舉發機關)員警認定有「
    在公共汽車招呼站10公尺內臨原停車」之情形而逕行舉發。
    原告不服提出陳述單後，經舉發單位更正為「併排臨時停車
    」之違規行為。嗣經被告認原告有「併排臨時停車」之違規
    事實，而依道路交通管理處罰條例(下稱道交條例)第55條第
    1項第4款規定，於110年1月6日以竹監新四字第51-E39N0444
    2號裁決書，裁處原告罰鍰新臺幣(下同)600元(下稱原處分)
    ，原告不服，提起本件行政訴訟。
三、兩造聲明：
(一)原告：1.原處分撤銷。2.訴訟費用由被告負擔。
(二)被告：1.原告之訴駁回。2.訴訟費用由原告負擔。
四、兩造陳述：
(一)原告部分：
    伊當日在馬偕醫院已預約看診，不可能會臨時停車，必然會
    尋找停車場或是路邊停車格正確停車以求安心看診。伊斯時
    係停止在馬偕醫院停車場入口之對面道路上，與其他正排隊
    等待進入停車場的車輛逆向，似不宜直接轉入停車場入口，
    且沿路路邊停車格亦均無空位，故伊係在該處等待並持續尋
    找適當停車位中，並無「併排臨時停車」之事實，且伊嗣於
    水源路上找到停車位停放，此有新竹市政府交通處停車費查
    詢畫面截圖為證。本件舉發機關就同一檢舉影像畫面，前後
    做出不同之違規事實認定，由此可知民眾所舉發的事實是有
    爭議的，被告依據民眾個人主觀臆測、斷章取義且沒有公權
    力執法的影像畫面反覆變更認定，如此執法的公信力何在？
    爰聲明求為撤銷原處分等語。
(二)被告部分：
  1.本案經新竹市警察局第二分局於109年12月9日以竹市警二分
    五字第1090031092號函復略以：本案復經查證並檢視民眾檢
    舉影像畫面，該地點路側標繪公車停靠區格線及汽車停車格
    ，旨揭車輛於車道上與路側之公車停靠區及停車格內之汽車
    併排停放，依其停車位置及方式，顯已違反上揭規定，惟旨
    揭車輛並未占據公車停靠區範圍內，本案以「在公共汽車招
    呼站十公尺內臨時停車」舉發顯有爭議，其違規事實應屬併
    排臨時停車，爰此請貴站將舉發違反法條更正為違反道路交
    通管理處罰條例第55條第1項第4款「併排臨時停車」。
　2.經檢視本件舉證光碟影像可知，沿路路邊停車格均已停放車
    輛，且系爭車輛持續停於原處，未顯示剎車燈、雙閃警示燈
    或方向燈等燈光，且由本件原告於109年11月29日所提出陳
    述單之內容：「駕駛經過新竹市東區忠孝路馬偕公車站牌前
    ，找尋停車相關資訊，稍微停在路上查看是否有停車位或停
    車場…駕駛人當日稍微停在路上查看是否有停車位，並沒有
    下車」，復參照原告起訴狀內容：「原告當下在該處尋找適
    當停車位」，足見原告對於其斯時臨時停車於該處並不否認
    。由原告上開陳述與舉證光碟影像相互對照，原告有違反道
    交條例第55條第1項第4款「併排臨時停車」之事實，灼然可
    見。
　3.次就本件舉發機關更正舉發通知單條款並由被告重新依規裁
    處一節，本件違規舉發通知單更正前、後不同，乃係因就違
    規事實之描述問題所致，其所認定之違規事實均為「違規臨
    時停車」，具有「事實之同一性」，應不影響原處分之合法
    性。綜上，本件既嗣經舉發單位查證違規屬實，被告依相關
    法規裁處應屬適法，本件原告之訴為無理由，請依法駁回原
    告之訴。
五、本院判斷：
(一)按「汽車臨時停車時，應依下列規定：…。五、不得併排臨
    時停車。」，道路交通安全規則第111條第1項第5款定有明
    文；又「本條例所用名詞釋義如下：…十、臨時停車：指車
    輛因上、下人、客，裝卸物品，其停止時間未滿3分鐘，保
    持立即行駛之狀態。」、「汽車駕駛人，臨時停車有下列情
    形之一者，處300元以上600元以下罰鍰：…。四、不依順行
    之方向，或不緊靠道路右側，或單行道不緊靠路邊，或併排
    臨時停車。」，道交條例第3條第10款、第55條第1項第4款
    亦分別有明定。
(二)次按，「併排停車」之處罰，其立法理由係考量因駕駛人將
    車輛(含汽機車)以斜向、垂直或平行等方向停放於其他車輛
    車側，易生車輛往來危險，並造成合法用路權人之不便，是
    以駕駛人有併排停車之違規行為即應受罰，不以事實上造成
    危害為必要，亦不限於狹隘或單行之路面，更不因停放車輛
    之方向及種類而有異，或因其個案之特殊狀況而得免罰；蓋
    規定汽車駕駛人不得併排臨時停車，乃因併排臨時停車或停
    車時即占用原供車輛正常行駛之車道，不僅造成其他用路人
    通行之不便，且使原行駛於該處車道之汽車被迫繞過停放之
    車輛，甚至須跨越至其他車道始能通行；倘容許汽車駕駛人
    得任意併排臨時停車或停車，勢將使原可正常行駛於該車道
    上之汽車、機器腳踏車、腳踏車之駕駛人或行人，須一面避
    開汽車駕駛人所有前開併排車輛之車身，一面尚須注意對向
    來車，即有遭受對向車道或後方駛來車輛撞擊之風險，顯已
    嚴重影響他人通行之安全，而屬重大危害交通安全之行為。
    由此立法理由可知，倘於路邊停車致部分車身佔據車道，此
    時已肇生其他無辜汽機車駕駛人因一時不查或行車視線受阻
    而被迫變更車道造成車禍發生之危險，即構成併排停車(105
    年度高等行政法院及地方法院行政訴訟庭法律座談會提案十
    決議理由參照)。準此，是否併排停車係依停車之事實狀態
    為論定，如停車之狀態事實，倘構成併排停車致車道寬度恐
    縮減之情，即屬併排停車之違規行為。又道交條例依併排停
    車違規行為之久暫分別於該條例第56條第2項「併排停車」(
    處2,400元之罰鍰)及第55條第1項第4款「併排臨時停車」(
    處300元以上600元以下之罰鍰)有不同之處罰規範，合先陳
    明。
(三)查前揭事實概要欄所載之事實，為兩造所不爭執，並有舉發
    攝影截圖照片、舉發違反道路交通管理事件通知書、原處分
    裁決書、新竹市警察局第二分局109年12月9日竹市警二分五
    字第1090031092號函及附件在卷可稽，堪信為真。本件之爭
    點應為：原告是否有原處分所指「併排臨時停車」之違規事
    實？茲論述如下:
(四)次查，經本院當庭依職權勘驗舉發光碟影像及google地圖與
    街景圖，其勘驗內容如下：「天晴無雨、日照充足、視距良
    好，前方為雙向各二線車道，路上行駛車輛稀疏，行車順暢
    。檢舉車輛原行駛於去向道路之外側車道上，逐漸向左切入
    內側車道行駛。於09：26：01畫面可見，外側車道有一白色
    小客車併排停車，其前方地面繪有公車停靠區。在前方外側
    車道上有車號000-0000號小客車(下稱系爭車輛)停放，其右
    後車輪緊臨前開公車停放區最前端的左側白線邊緣停放，致
    外側車道僅剩約系爭車輛車寬約二分之一寬之寬度可供通行
    ，系爭車輛車身右側前方處起劃設有停車格，並有車輛停放
    。於09：26：03畫面可見，系爭車輛車窗及車門關閉、煞車
    燈未亮、車燈方向燈未開啓，另由對向車道旁之標牌顯示，
    系爭車輛所在之對向車道旁為停車場入口處，一輛黑色小客
    車正駛入，該黑色小客車後方並無其他車輛等待進入停車場
    。於09：26：04畫面可見，系爭車輛右側前方共有三個停車
    格，均有車輛停放。」，此有110年7月27日調查證據筆錄附
    卷可參。依上開勘驗內容可知，系爭車輛斯時係靜止於該處
    ，車窗及車門為關閉，煞車燈、車燈及方向燈均未開啓，復
    以原告當庭自陳系爭車輛為自排車，足見斯時系爭車輛排檔
    已排至停車檔，實已全然停止於該處，原告亦不爭執其所駕
    駛車輛當時已停止，且其未踩煞車；復觀諸本案舉發攝影截
    圖照片及上開勘驗內容可知，斯時系爭車輛停於系爭路段之
    去向外側車道上，其右側前方停車格已有車輛停放，其右後
    車輪則緊臨公車停放區最前端的左側白線邊緣，致外側車道
    僅剩約三分之一之寬度可供通行，顯已嚴重影響其他用路權
    人之合法權益與通行安全，堪認系爭車輛確有於道路併排停
    車之違規事實至明。
(五)再查，原告雖主張其斯時尚持續尋找停車位，且正猶豫是否
    要進入馬偕醫院停車場，斯時雖有停止，但並未停放於該處
    云云。然依一般經驗及論理法則，駕駛人在尋找車位時，通
    常會降低車速並放眼望去找尋，而由上開舉發攝影影像及勘
    驗內容可知，系爭路段停車格設置明確，且無障礙物遮蔽、
    阻擋，原告於駛近之際即可知悉沿路路邊停車格均已停放車
    輛，且在系爭路段雙向車道上之車流均為稀疏順暢、於對向
    車道之馬偕醫院停車場入口處嗣亦已無排隊車輛等待進入的
    情況下，原告自應繼續向前行駛尋覓其他的停車位，或選擇
    迴轉進入對面的馬偕醫院停車場，而非併排停止於該處，以
    致嚴重影響其他用路權人之合法權益與通行安全至明。況按
    立法者所以就「併排臨時停車」予以處罰，應係考量將車輛
    停放於其他車輛之側，佔用車道，易生車輛往來危險，並嚴
    重造成合法用路人之不便，是以駕駛人有併排臨時停車之違
    規行為即應受罰，不以事實上造成危害為必要，亦不因停放
    時間期長短而有差異，是原告此部分所陳，自不足執為有利
    於其之認定，併予敘明。
(六)綜上所述，原告確有於事實概要欄所載時、地併排臨時停車
    之違規行為。從而，被告依道交條例第55條第1項第4款規定
    ，對原告裁處罰鍰600元，核無違誤，原告訴請撤銷原處分
    ，為無理由，應予駁回。又本件訴訟得不經言詞辯論為之，
    亦併予敘明。
六、本件第一審裁判費為300元，應由原告負擔，爰確定第一審
    訴訟費用額如主文第2項所示。
七、據上論結，本件原告之訴為無理由，依行政訴訟法第98條第
    1項前段、第237條之7、第237條之8第1項，判決如主文。
中　　華　　民　　國　　110 　年　　10　　月　　12　　日
                  行政訴訟庭　法　官　張百見
以上正本係照原本作成。
如對本判決上訴，非以其違背法令為理由，不得為之，且須於判
決送達後20日內向本院提出上訴狀。
中　　華　　民　　國　　110 　年　　10　　月　　12　　日
                              書記官　鄧雪怡